【裁判字號】    90,易,2862
【裁判日期】    900924
【裁判案由】    賭博
【裁判全文】
臺灣板橋地方法院刑事判決                              年度易字第二八六二號
    公  訴  人  臺灣板橋地方法院檢察署檢察官
    被      告  乙○○
                甲○○
右列被告因賭博案件，經檢察官聲請簡易判決處刑（九十年度偵字第二五五九號），
因本院板橋簡易庭認不應適用簡易程序，移由本院依普通程序判決如左：
    主      文
乙○○未依電子遊戲場業管理條例規定辦理營利事業登記而經營電子遊戲場業，處拘
役拾伍日，如易科罰金，以佰元折算壹日。扣案電動賭博機具「小瑪莉」貳臺（含
ＩＣ板貳塊）、「超八」壹臺（含ＩＣ板壹塊）及賭資新臺幣仟陸佰壹拾元，均沒
收。
甲○○在公眾得出入之場所賭博財物，處罰金壹仟元，如易服勞役，以佰元折算壹
日。扣案電動賭博機具「小瑪莉」貳臺（含ＩＣ板貳塊）、「超八」壹臺（含ＩＣ板
壹塊）及賭資新臺幣仟陸佰壹拾元，均沒收。
    事      實
一、乙○○明知未依電子遊戲場業管理條例規定辦理營利事業登記者，不得經營電子
    遊戲場業，竟基於非法經營電子遊戲場之犯意，並與綽號「大德」之確實年籍姓
    名不詳之成年男子，基於賭博之概括犯意聯絡，由「大德」提供電動賭博機具，
    而自民國（下同）九十年一月二十二日起，在臺北縣板橋市○○路二○二巷十七
    弄一號之乙○○所經營之文具店（無店名）後方之公眾得出入之房間內擺設電動
    賭博機具「小瑪莉」二臺、「超八」一臺，而與不特定之人賭博財物。其賭博方
    式係由賭客以新臺幣（下同）十元投入該等電動賭博機具內而開分，而與該等電
    動賭博機具對賭，如押中，則可贏得倍數不等之積分，再以機具內累積所得之積
    分同比例兌換現金；如未押中，則投入之金錢即歸乙○○、「大德」朋分。嗣於
    同年月二十七日十七時十分許，適有賭客甲○○在上址賭玩電動賭博機具時，為
    警當場查獲，並扣得電動賭博機具「小瑪莉」二臺（含ＩＣ板二塊）、「超八」
    一臺（含ＩＣ板一塊）及賭資三千六百十元。
二、案經臺北縣警察局板橋分局移送臺灣板橋地方法院檢察署檢察官偵查後聲請簡易
    判決處刑，經本院板橋簡易庭移由本院依普通程序審理。
    理      由
一、訊據被告乙○○坦承於前揭時地未依電子遊戲場業管理條例規定辦理營利事業登
    記，即由「大德」提供電動賭博機具「小瑪莉」二臺、「超八」一臺而擺設於店
    內後方房間而經警查獲等情，另被告甲○○亦坦承於前揭時地經警查獲一節，惟
    均矢口否認犯罪，被告乙○○辯稱：不可以兌換現金，且未營業云云；另被告甲
    ○○辯稱：伊沒有投錢把玩云云。惟查：被告乙○○於檢察官偵查中業已坦承：
    「過年做了五天」、「我有賭博，剛好又被警察查到」、「（小瑪莉如何算？）
    十元開十分，一比一。」、「（剩下分數可以換錢？）按比例兌換現金。」（見
    偵卷第三十一頁）；另被告甲○○於偵查中亦坦承：「我是在今日十六時四十分
    許進入的。我剛將錢投入機台欲把玩，就被警方查獲，零錢是我自己帶入的，沒
    有向人兌換。」、「（你如何得知該案發地有擺設小瑪莉的？）因我知道該地點
    之前有擺放小瑪莉在店內，所以今日我經過該地就進入詢問老闆是否有擺放小瑪
    莉，而老闆回答我說在小房間（倉庫）內，要我自行進入把玩。」（見偵卷第四
    頁背面、第五頁正面）、「（何時開始玩？）我是到文具店買東西，看到有電玩
    ，就蹲下去玩。」（見偵卷第二十二頁背面）；而衡諸一般經驗法則，較接近案
    發時之供述較少權衡利害得失或受他人引導、干預，比之事後翻異之詞自較可信
    ，是被告於本院翻異前供，無非係圖卸之詞，自無足採信；此外，復有現場照片
    六張及扣案電動賭博機具「小瑪莉」二臺（含ＩＣ板二塊）、「超八」一臺（含
    ＩＣ板一塊）及賭資三千六百十元足資佐證。從而，本案事證已臻明確，被告之
    犯行均洵堪認定，自應依法論科。
二、按未依電子遊戲場業管理條例規定辦理營利事業登記者，不得經營電子遊戲場業
    ，違反者應予處罰，電子遊戲場業管理條例第十五條、第二十二條分別定有明文
    。而電子遊戲場業係指設置電子遊戲機供不特定人益智娛樂之營利事業，電子遊
    戲機，復指利用電、電子、電腦、機械或其他類似方式操縱，以產生或顯示聲光
    影像、圖案、動作之遊樂機具，或利用上述方式操縱鋼珠或鋼片發射之遊樂機。
    但未具影像、圖案，僅供兒童騎乘者，不包括在內，此電子遊戲場業管理條例第
    十五條、第三條、第四條第一項分別定有明文，雖同條例第四條第二項規定電子
    遊戲機不得有賭博或妨害風化之設計或裝置，並分類為益智類、鋼珠類及娛樂類
    ，然此僅係規定電子遊戲機不得有賭博或妨害風化之設計及裝置，並非意謂有賭
    博或妨害風化之設計及裝置即非屬電子遊戲機，此參諸同條例第四條第一項關於
    電子遊戲機之定義，僅排除未具影像、圖案，及僅供兒童騎乘之機種即明。復參
    諸中央主管機關經濟部依電子遊戲場業管理條例第四條第三項規定訂定之電子遊
    戲機分類標準第二條第三款第三目所定之娛樂類電子遊戲機係「其操作結果具射
    倖性，且所得之分數得作為兌換獎品之憑證或作為轉押注使用者屬之」，此即與
    一般所謂「賭博性電動機具」特徵相符，足見電子遊戲場業管理條例第四條並未
    認有賭博之設計及裝置之電子遊戲機，即非屬電子遊戲機。再徵諸電子遊戲場業
    管理條例第七條所定電子遊戲場業不得陳列、使用未經中央主管機關評鑑分類及
    公告之電子遊戲機及擅自修改已評鑑分類之電子遊戲機，電子遊戲機之機具結構
    或軟體經修改者，視為新型機種，應即依規定申請檢驗及評鑑分類，違反同條例
    第七條第一項規定者，依同條例第二十二條第三項處負責人或行為人新臺幣十萬
    元以上五十萬元以下罰鍰，堪認未經中央主管機關評鑑分類及公告之電子遊戲機
    及擅自修改已評鑑分類之電子遊戲機僅屬不得陳列、使用之非法電子遊戲機，並
    非不屬電子遊戲機，其陳列、使用非法電子遊戲機業者，亦未被排除而認其非屬
    電子遊戲場業者。又同條例第二十一條更明定電子遊戲場業不得設置電子遊戲場
    業管理條例施行前已公告查禁之電子遊戲機供人娛樂，違反者依同條例第三十五
    條規定處以罰鍰，並撤銷其公司或營利事業之登記或部分登記事項，併將其機具
    沒入銷燬，其涉有賭博嫌疑者，移送司法機關依法處理，益徵有賭博設計及裝置
    之電子遊戲機仍屬電子遊戲場業管理條例所稱之電子遊戲機。再如認賭博性電子
    遊戲機非屬電子遊戲場業管理條例所稱之電子遊戲機，則必產生未依電子遊戲場
    業管理條例規定辦理營利事業登記之業者，設置經中央主管機關評鑑分類及公告
    之電子遊戲機時，應依電子遊戲場業管理條例第二十二條論罪科刑，而設置賭博
    性電子遊戲機供人賭博時，卻不得依電子遊戲場業管理條例論罪科刑，而僅依刑
    責較輕之刑法第二百六十六條普通賭博罪論處，由此顯見其事理之不平，更足使
    上述設置賭博性電子遊戲機之業者藉此規避法律。從而為貫徹電子遊戲場業管理
    ，並維護社會安寧、善良風俗、公共安全及國民身心健康之立法目的，該條例所
    稱「未依本條例規定辦理營利事業登記者，不得經營電子遊戲場業」應兼指得依
    該條例相關規定辦理營利事業之業者，竟未依法辦理營利事業登記，即經營電子
    遊戲場業，與不能依同條例規定取得營利事業資格者，亦擅自經營電子遊戲場業
    等二種情形。易言之，電子遊戲場業管理條例十五條所稱「未依本條例規定辦理
    營利事業登記者」，應包含「得依卻未依」及「未能致未依」本條例辦理營利事
    業登記兩種類型，凡未依據電子遊戲場業管理條例有關準據取得主管機關核准辦
    理營利事業登記者，均不得經營電子遊戲場業。是核被告乙○○所為係犯刑法第
    二百六十六條第一項之賭博罪、電子遊戲場業管理條例第二十二條之未依電子遊
    戲場業管理條例規定辦理營利事業登記而經營電子遊戲場業罪；被告乙○○所犯
    二百六十六條第一項之賭博罪，係多次犯行，時間緊接、方法相同、觸犯構成要
    件相同之罪名，顯係基於概括之犯意為之，為連續犯，應依刑法第五十六條之規
    定論以一罪，並依法加重其刑，且被告乙○○所犯該賭博犯行與綽號「大德」之
    確實年籍姓名不詳之成年男子間，有犯意聯絡及行為分擔，應論以共同正犯。被
    告乙○○所犯電子遊戲場業管理條例第二十二條之罪，其登記義務自開業伊始至
    被查獲時前均遞延存在，故被告乙○○所犯上開二罪即係由一行為同時所觸犯，
    為想像競合犯，應依刑法第五十五條之規定，從一重之電子遊戲場業管理條例第
    二十二條之罪處斷。公訴人雖未論及被告乙○○亦觸犯電子遊戲場業管理條例第
    二十二條之未依電子遊戲場業管理條例規定辦理營利事業登記而經營電子遊戲場
    業罪之犯罪事實，惟此部分與起訴部分既有想像競合犯之裁判上一罪關係，當為
    起訴效力所及，本院自應併予審理，附此敘明。另核被告甲○○所為，係犯刑法
    第二百六十六條第一項前段之賭博罪。爰審酌被告乙○○、甲○○之犯行，對社
    會風氣造成不良之影響及渠等犯罪之動機、目的、手段、經營之時間尚短、犯罪
    後之態度等一切情狀，各量處如主文所示之刑，並就被告乙○○所宣告之刑諭知
    易科罰金之折算標準，另就被告甲○○所宣告之刑諭知易服勞役之折算標準，以
    示懲儆。
三、扣案電動賭博機具「小瑪莉」二臺（含ＩＣ板二塊）、「超八」一臺（含ＩＣ板
    一塊），係當場賭博之器具，另三千六百十元係賭檯之財物，均應依刑法第二百
    六十六條第二項之規定對被告乙○○、甲○○宣告沒收。
據上論斷，應依刑事訴訟法第二百九十九條第一項前段，電子遊戲場業管理條例第二
十二條，刑法第十一條前段、第二十八條、第五十六條、第二百六十六條第一項、第
二項、第五十五條、第四十一條第一項前段、第四十二條第二項，罰金罰鍰提高標準
條例第一條前段、第二條，判決如主文。
本案經檢察官楊四猛到庭執行職務。
中      華      民    國      九十        年    九      月    十九    日
                                      台灣板橋地方法院刑事第五庭
                                          法  官  陳  鴻  清
右正本證明與原本無異
如不服本判決應於送達後十日內向本院提出上訴狀
                                          書記官  林  蔚  然
中      華      民      國      九十        年    九      月   二十四   日
附錄本案論罪科刑法條全文：
電子遊戲場業管理條例第二十二條：
違反第十五條規定者，處行為人一年以下有期徒刑、拘役或科或併科新臺幣五十萬元
以上二百五十萬元以下罰金。
刑法第二百六十六條：
在公共場所或公眾得出入之場所賭博財物者，處一千元以下罰金。但以供人暫時娛樂
之物為賭者，不在此限。
當場賭博之器具與在賭檯或兌換籌碼處之財物，不問屬於犯人與否，沒收之。


司法院資訊處製作；財團法人民間司法改革基金會備份。
